【裁判字號】    95,上訴,124
【裁判日期】    950427
【裁判案由】    侵占等
【裁判全文】
臺灣高等法院刑事判決                 95年度上訴字第124號
上  訴  人
即  被  告  己○○
上列上訴人，因被告侵占等案件，不服臺灣士林地方法院92年訴
字第722號，中華民國94年11月9日第一審判決（起訴案號：臺灣
士林地方法院檢察署92 年度偵緝字第184號），提起上訴，本院
判決如下：
    主  文
上訴駁回。
    事  實
一、己○○係台北縣淡水鎮○○街淡水加州大樓之住戶，於民國
    （下同）88年5月30日經該大樓住戶選為管理委員，同年6月
    24 日經推舉為第3屆淡水加州管理委員會（下稱淡水加州管
    委會）主任委員，並於該會副主委熊建成出國期間代為保管
    該管委會印鑑章。因經商失敗，積欠地下錢莊款項，竟意圖
    為自己不法之所有，基於行使偽造私文書及詐欺之概括犯意
    ，於88年7月5 日上午偕同第3屆監察委員乙○○、財務委員
    彭啟瑞，前往華南商業銀行淡水分行（下稱華銀淡水分行）
    領取加州管委會活期存款帳戶（帳號000000000000號）內存
    款新台幣（下同）13萬5 千元，以支付清潔費時，藉機取得
    乙○○、彭啟瑞之印章，利用該二人不注意之際，未經加州
    管委會、乙○○及彭啟瑞之同意，當場盜蓋淡水加州管委會
    印鑑章、乙○○及彭啟瑞之印章，於華銀淡水分行空白存摺
    類存款取款憑條共三張，並分別填寫提款金額為30萬元、92
    萬元及2427元，偽造淡水加州管委會名義取款之私文書，連
    續於同年7月5日下午、同年8月2日、8月6日，持向華銀淡水
    分行行使，佯稱為淡水加州管委會提款，致使不知情華銀淡
    水分行承辦員陷於錯誤，誤信有權取款人提款而如數交付上
    開提款金額予己○○，足以生損害於淡水加州管委會、華銀
    淡水分行之財產利益及乙○○、彭啟瑞社會信譽。己○○於
    詐得上開款項，即將部分款項42萬元交付予地下錢莊，案發
    後，經加州管委會追討始於88年8月16日、8月17日將餘款80
    萬2427元返還。
二、己○○承上開行使偽造私文書概括犯意，為圖日後盜領淡水
    加州管委會帳戶存款之便利，於88年7 月12日會同該管委會
    財務委員彭啟瑞、監察委員丁○○（第三屆監察委員原為乙○○，於88年7 月10日由丁○○接替）前往台北縣淡水鎮○○路63號淡水第一信用合作社水碓分社（下稱淡水一信水碓
    分社），辦理加州管委會活期存款開戶（帳戶0000000 號）
    及定期性存款帳戶（帳戶16622 號）變更印鑑，藉機取得彭
    啟瑞、丁○○之印章，當場在其所攜帶88年6月24日第2屆管
    委會第25次會議紀錄總幹事報告欄內，未經淡水加州管委會
    、彭啟瑞及丁○○同意，趁渠等不注意之際，以手寫方式加
    註「此後變更印鑑僅憑主任委員印鑑即可」等文字，並於該
    文字下盜蓋淡水加州管委會、彭啟瑞及丁○○之印章，資以
    偽造會議紀錄，旋持向淡水一信水碓分社行使，經該社備份
    存檔，足以生損害於淡水加州管委會、彭啟瑞及丁○○。嗣
    88年7 月底，彭啟瑞因作帳所需，再三向己○○追討華銀淡
    水分行存摺，己○○遲未交出，經淡水加州管委會於同年8
    月間向華銀淡水分行及淡水一信水碓分社調閱交易往來資料
    、上開會議存檔資料，始查悉上情。
三、案經淡水加州大樓住戶丙○○、乙○○、甲○○、庚○○、
    癸○○、戊○○、辛○○、丁○○訴由台灣士林地方法院檢
    察署檢察官偵查起訴。
    理  由
一、訊據上訴人即被告（下稱被告）己○○，固坦承於上開時地
    ，先後3 次前往華銀淡水分行提領加州管委會帳戶內之存款
    共計122萬2427元，並將其中42萬元花用殆盡，另於88年7月
    10日前往淡水一信水碓分社時，當場在淡水加州管委會第25
    次會議紀錄總幹事報告欄內，以手寫方式加註「此後變更印
    鑑僅憑主任委員印鑑即可」等文字，持向淡水一信水碓分社
    行使情事，惟矢口否認有詐欺或偽造文書犯行，並先後辯稱
    ：其提領淡水加州管委會華銀淡水分行存款，均係執行主任
    委員職務，於88年7月5日所提領30萬元，本係管委會擬支付
    給僑鼎大樓管理公司（下稱僑鼎公司）之管理費，然因管委
    會與僑鼎公司尚有糾紛，故未予支付。同年8月2日、8月6日
    提領92萬及2427元，目的在結清管委會在華銀淡水分行之帳
    戶存款，以便轉入新開設之淡水一信水碓分社活期存款帳戶
    內，提領上開存款之取款憑條上乙○○、彭啟瑞等人印章，
    均係經該二人所同意。其於淡水加州管委會第25次會議紀錄
    中加註手寫文字，亦係經彭啟瑞、丁○○二人同意，並親自
    用印，因渠等二人唯恐每次更改印鑑章均勞渠等出面，不勝
    其擾，乃授權其一人即可處理變更淡水加州管委會之印鑑章
    乙事，事後，上開加註之文字亦經丁○○於加州管委會公告
    云云。但查：
(一)被告於前揭時地先後三次前往華銀淡水分行提領加州管委會
    帳戶內存款30萬元、92萬元及2427元之犯罪事實，業據被告
    己○○於偵審中供承在卷，並有華銀淡水分行88年10月12日
    華淡存字第118號函附該3紙存款取款憑條附卷為憑（參見88
    年偵字第10626號卷56 頁證物袋）。依該取款憑條所示，其
    上均蓋有淡水加州管理委員會、乙○○及彭啟瑞印文。茲查
    ，淡水加州管理委員會之大印，原應由第3 屆副主委熊建成
    保管，然因熊建成出國，而將大印交由被告保管等情，業據
    證人丁○○即加州管委會第2任第3屆監察委員證述在案，而
    上開蓋於取款憑條之印文並未經印鑑所有人授權使用以提領
    款項等情，分據證人乙○○、彭啟瑞於偵查證述綦詳（參見
    88年他字第1183號卷23頁、90年偵緝字第514 號卷35、36頁
    、46至48頁）。被告雖辯稱其提領管委會存款，均係為執行
    主任委員職務，並經財務委員彭啟瑞、監察委員乙○○同意
    用印云云。然徵諸被告於88年7月5日下午提領30萬元，根本
    不曾交付予僑鼎公司等節，為被告所不否認，縱因事後管委
    會與僑鼎公司尚有爭執而不予付款，被告何以未將款項重新
    存入，耗費利息所得？況且，被告同日上午甫偕同彭啟瑞、
    乙○○前往華銀淡水分行提領13萬5 千元（原審誤載為13萬
    元）充為清潔費，此據證人彭啟瑞、乙○○證述在案，並有
    前揭華銀淡水分行函附當日取款憑條可稽，苟被告並無意圖
    不法所有，大可將擬充為僑鼎公司管理費之30萬元，於當日
    上午，與清潔費13萬元5 千元併同領取，何必當日下午自己
    單獨前往提領？又衡諸現代金融業務發展之便利，苟被告係
    因執行主任委員之職務而將淡水加州管委會於華銀淡水分行
    活期存款之帳戶結清，大可以轉帳方式將款項匯入加州管委
    會於88年7 月12日在淡水一信水碓分行設立之活期存款帳戶
    ，避免風險且具時效性，要無提領近百萬元現金再轉存之理
    ，更無將該現金放置身邊，遲未存入新帳戶之可能。職是，
    被告前揭三次提領款項，均與執行淡水加州管委會業務無關
    ，應甚明顯。尤其，被告更已將其中42萬元充為清償私人債
    務所用乙節，復為被告所自白，被告意圖為自己不法所有，
    以淡水加州管委會名義領取該管委會之存款充為私人所用，
    已極明灼，要堪認定。
(二)又淡水加州管委會為公寓大廈管理委員會，依其規章所定，
    領取該管委會銀行存款時，必須會齊管委會大印、主任委員
    、財務委員及監察委員之私章始得為之，俾以相互牽制監督
    ，確保管委會公款存取。而證人彭啟瑞、乙○○分別為加州
    管委會之財務委員、監察委員，對於管委會之財務本有監督
    管理之責，原不可能擅將印鑑章交付主任委員使用。何況，
    被告領取上開款項，證人彭啟瑞、乙○○毫無獲利，為被告
    所不爭執，證人彭啟瑞、乙○○要無將私人印鑑章交由被告
    使用提領款項之動機，是渠等二人證稱並未授權被告用印，
    提領款項等語，應屬信而有徵，被告所辯執行主任委員職務
    而領款，經彭啟瑞、乙○○授權用印云云，委難採信。參諸
    證人彭啟瑞於偵查中證述伊與乙○○、被告，於88年7月5日
    上午前往華銀淡水分行領取清潔費13萬5 千元（原審誤載為
    13萬元），伊與乙○○把私章交給被告一人去櫃臺辦，2 人
    在後面聊天，提完款後，被告當場將私章還給伊與乙○○，
    並未告知要蓋空白提款條等情（參見90年偵緝字第514 號46
    至48頁）以觀，被告係利用88年7月5日上午領取清潔費機會
    ，取得彭啟瑞、乙○○私章當場盜蓋於空白取款憑條備用，
    並利用其代副主委熊建成保管管委會大印之機會，伺機偽造
    加州管委會名義之取款憑條，彰彰明甚，被告於本院辯稱該
    管委會大印本即由其保管乙節，復無證據可憑。從而，被告
    偽造加州管委會名義之取款憑條，持向華銀淡水分行行使，
    致使該分行承辦人員誤信為有權取款人取款，而將款項如數
    交付，當然足生損害於華銀淡水分行、加州管委會之財產利
    益，及乙○○、彭啟瑞等人之社會信用，洵堪認定。
(三)被告於88年7 月10日前往淡水一信水碓分社時，當場在加州
    管委會第25次會議紀錄總幹事報告欄內，以手寫方式加註「
    此後變更印鑑僅憑主任委員印鑑即可」等文字，並持向淡水
    一信水碓分社行使之事實，已據被告於偵審中供承在卷，並
    有卷附上開會議紀錄影本足稽(參見88年偵字第10626號卷8
    頁），又該會議紀錄手寫文字下確有加州淡水管委會大印及
    丁○○、彭啟瑞之私人印文，有該會議紀錄可憑，自堪認定
    。被告雖一再以上開文字係88年7 月10日在淡水一信水碓分
    社變更印鑑章時，因該社經理聲稱只要主任委員之印章即可
    辦理印鑑變更，丁○○、彭啟瑞唯恐每次更改印鑑章均勞渠
    等出面，不勝其擾，乃授權其一人即可處理變更加州管委會
    印鑑章，並於上開文字上親自用印表示同意，丁○○更於事
    後將會議紀錄加註文字部分向全體住戶公告云云置辯。但查
    ，淡水加州管理委員會第25次會議係該管委會第2 屆委員所
    召開之會議，並未就上開加註事項為討論、決議乙節，業據
    證人汪復禮即淡水加州管委會第2 屆主任委員（92年度偵緝
    字第184號卷128頁）、證人彭啟瑞（90年度偵緝字第514 號
    卷47頁）於偵查結證明確，復為被告所不否認，且證人丁○○、彭啟瑞均堅詞指證並未授權被告使用渠等之印章，於該
    會議紀錄中加註上開事項等語在卷。此外，徵之證人吳木樹
    即淡水一信水碓分社經理亦結證否認曾告知被告僅憑主委印
    鑑即可變更全體印鑑等情在案（參見92年度偵緝字第184 號
    卷70、71頁）；徵諸證人莊張忠（原審誤為莊張周）即淡水
    一信總社襄理所證：公寓大廈管理委員會變更淡水一信存款
    帳戶留存印鑑章時，應檢附管委會之會議紀錄，如主委更換
    ，需填寫更換取款印鑑申請書及存戶代表人申請書，新舊代
    表人應在存戶代表人申請書上親自簽名，新舊印鑑並立，管
    委會之監察委員、財務委員之印鑑章亦須加蓋其上。淡水加
    州管理委員會會議紀錄上加註「此後變更印鑑僅憑主任委員
    印鑑即可」等文字，對淡水一信水碓分社並不產生拘束力，
    如要變更印鑑仍須舊的印鑑全部具備，始能同意等情（參見
    92年偵緝字第184號196頁以下）以觀，證人吳木樹確無違背
    淡水一信規章而出言告知被告可單憑其印鑑章而變更其他牽
    制用印鑑章之可能。縱認證人吳木樹為提高存款業績曾為類
    似之表示，證人丁○○、彭啟瑞亦無同意之理，蓋渠等分別
    擔任管委會監察委員、財務委員，就主任委員之權限本具有
    牽制之作用，豈能任意放棄監督之義務，甚至公告予住戶周
    知？
(四)又淡水加州管委會不過在華銀淡水分行、淡水一信水碓分社
    設有存款帳戶，該管委會第3屆委員選出後，渠等業於88年6
    月30日向華銀淡水分行聲請變更新舊任委員之印鑑章，且有
    意結清該存戶存款轉入淡水一信水碓分社活期存款帳戶，而
    被告、丁○○及彭啟瑞復於88年7 月10日前往淡水一信水碓
    分社開立活期存款帳戶，並變更定期存款印鑑變更，易言之
    ，丁○○、彭啟瑞2人接任第3屆監察委員、財務委員後，應
    行變更存款帳戶印鑑章行為，已如數完成，並無再行變更印
    鑑章之煩勞，渠等要無授權被告單獨一人完成印鑑章變更之
    必要，被告辯稱丁○○、彭啟瑞為避免變更印鑑章之煩勞而
    授權其單獨行使變更印鑑章之權，甚至公告住戶周知云云，
    顯與經驗法則不符，無非飾卸之詞。證人丁○○、彭啟瑞亦
    證述渠等並未授權被告，更未於上開會議加註文字上蓋章等
    語，應堪採信。茲被告確係違反淡水加州管委會、丁○○、
    彭啟瑞之本意，藉保管淡水加州管委會大印機會，並藉偕同
    丁○○、彭啟瑞前往淡水一信水碓分社變更印鑑章及開戶之
    機會，取得丁○○、彭啟瑞之印章而盜用之，偽造上開加註
    文字於會議紀錄上，要無疑義，其為此文字之記載而持向淡
    水一信水碓分社行使，其意無非藉簡化變更印鑑章之程序，
    資以擺脫監察委員、財務委員之牽制，得以任意自行刻製他
    人之印章盜領存款，雖因淡水一信水碓分社設有規章，凡公
    寓大廈管理委員會新舊任委員交接變更印鑑章時，必須會齊
    管委會、主任委員、財務委員及監察委員之印鑑章始能辦理
    ，不受管委會會議紀錄之拘束，淡水一信水碓分社及淡水加
    州管委會並未因此受有財產上損害。但被告行使該文書之行
    為，仍使淡水加州管委會、丁○○及彭啟瑞之社會信用受有
    實害，亦極明灼，洵堪認定。
(五)被告於本院聲請傳喚丁○○、壬○○到庭作證，以證明被告
    有在記事簿依實記載，被告於主委任內，只有盜領30萬元，
    其餘二筆係結清帳戶，管委會有決議要變更乙○○印鑑云云
    ，茲依證人壬○○到庭所證（參見本院卷91頁），對照伊於
    原審所證（參見原審卷二第188、189頁），僅足證明管委會
    如有開會即有紀錄，但被告之待證事實甚模楜，證人先後就
    開會內容所證亦非具體，佐以熊建成於原審所證（參見原審
    卷二第189、190頁），足見被告上開所辯，已難遽信。至管
    委會如另有每日行事記事簿，茲依一般經驗法則，該記事簿
    僅係管委會查核一般記載事項之紀錄，主委是否詳實紀錄每
    日發生每件事，且與事實相符，已非無疑。況記事簿至今已
    多年，由何人保管已非明確，且是否完整保管而存在，更有
    可疑，而依上所述，被告自承領取該三筆款項，再依前述，
    被告所辯合法領取使用乙節，均難採信，是被告辯稱另二筆
    款項係結清帳戶云云，自難採取，被告上開所為，當係偽造
    文書犯行甚明。又被告辯稱會議有決議刻印記載云云，惟依
    證人壬○○上開所證，及所有卷內資料以觀，並無佐證可憑
    ，自難遽認被告上開所辯，洵堪採取，壬○○上開證述，自
    不足為被告有利認定，而證人丁○○於偵審中已多次出庭（
    參見偵緝字514號卷33至36頁、93至94頁，偵緝字184號卷90
    至101頁，原審卷一第114至117頁，182至184 頁），縱伊所
    證供稱：有開會決議，未作紀錄云云，難以遽信，惟依上開
    論述，無礙被告上開犯行之認定，本院自無待伊再出庭作證
    必要。綜上論述，被告上開偽造私文書行使、詐欺等犯行，
    彰彰明甚，要堪認定，自應依法論科。
二、核被告意圖為自己不法所有而冒用加州管理委員會名義詐取
    華銀淡水分行財物之所為，係犯刑法第339條第1項詐欺取財
    罪；其行使偽造之加州管理委員會取款憑條私文書，及偽造
    加州管理委員會第25 次會議紀錄之行為，係犯刑法第216條
    、第210 條行使偽造私文書罪。被告偽造上開私文書行為，
    為行使偽造私文書之低度行為所吸收，不另論罪。被告盜用
    加州管理委員會、乙○○、彭啟瑞及丁○○印章而蓋用產生
    印文，只成立盜用印章罪，為該偽造私文書部分行為，不另
    論罪。被告未經授權而盜用乙○○印章產生印文於取款憑條
    上，非屬偽造印文【詳如三（一）、（二）所述】，公訴人
    誤認被告偽造乙○○印章，因指被告使用乙○○印文於取款
    憑條上，為偽造印文，尚有誤會，惟偽造、盜用印章均屬刑
    法第217條第1項之行為，核無變更法條之必要。又被告連續
    多次行使偽造私文書、詐欺犯行，各時間緊接、手段相似，
    顯均係基於概括之犯意多次觸犯犯罪構成要件相同之罪名，
    各應論以連續犯一罪，並加重其刑。所犯連續行使偽造私文
    書及詐欺罪，有方法結果牽連關係，應依刑法55條規定，從
    一重論以連續行使偽造私文書罪。被告所犯連續詐欺及盜用
    淡水加州管委會之印章犯行，雖未據公訴人指述，惟該詐欺
    之犯罪事實與公訴人起訴之偽造私文書罪間，有牽連犯裁判
    上一罪關係，盜用淡水加州管委會印章，係偽造私文書罪之
    部分行為，基於審判不可分原則，本院自得併予審理。原審
    經審理之結果，認被告罪證明確，因而適用刑法第56條、第
    216條、第210條、第339條第1項、第55條，罰金罰鍰提高標
    準條例第1 條前段等規定，並審酌被告經淡水加州大樓推選
    為管理委員主任委員，原應為住戶服務，竟監守自盜，犯罪
    財產所得高達122 萬2427元，犯後屢飾卸其責，難認確實悛
    悔，實應重懲，姑念犯後已將部分犯罪所得80萬2427元返還
    ，於被害人之損失略有彌補等一切情狀，量處被告有期徒刑
    十月，以示懲儆。另說明，公訴人指述被告偽造乙○○印章
    ，請求法院將該印章及使用該印章所偽造印文3 枚（即被告
    於88年7月5日、8月2日及8月6日偽造，金額分別為30萬元、
    92萬元、2427元之華銀淡水分行取款憑條上乙○○印章印文
    各1 枚）為沒收諭知，然上開乙○○之印章並非偽造，被告
    予以盜用所蓋之印文，並非偽造印章之印文【詳如三（一）
    、（二）所述】，不論印章或印文，均非刑法第219 條所定
    必須沒收之列（參照最高法院48年台上字第113 號判例），
    無庸宣告沒收。經核其認事用法尚無違誤，量刑亦屬允當，
    被告提起上訴，辯稱係依法執行職務云云，核非可取，其上
    訴核為無理由，自應予駁回。至被告請求宣告緩刑乙節，依
    本案犯行所生危害至大，若非及時查覺而發現，所生實害難
    以預測，且從88年至今已多年，被告並未積極主動清償欠款
    ，本院因認不宜宣告，附此載明。
三、公訴意旨另謂：被告趁不知情之監察委員乙○○出國之際，
    未經其同意，於88年6 月30日在台北縣淡水鎮內，偽刻乙○○印章，旋協同不知情之彭啟瑞至華銀淡水分行，更改加州
    管委會活期存款帳戶（帳號第00000000000號）之印鑑章，
    並為日後盜領款項之便，於不詳時地，將偽刻之乙○○印章
    連續蓋在空白之取款憑條共3張後，並先後於同年7月5日、8
    月2日及8月6日，持偽造取款憑條至華銀淡水分行分別盜領
    30萬元、92萬元及2427元後，侵占入己。因認被告涉有刑法
    第217條第1項偽造印章、印文罪嫌，同法第336條第2項業務
    侵占罪嫌云云。經查：
(一)按行為雖適合於犯罪構成要件之規定，但如無實質之違法性
    時，仍難成立犯罪（參照最高法院74年台上字第4225號判例
    意旨）。被告於原審自承於88年6 月30日刻製乙○○印章一
    枚等語在案，且該印章未經乙○○授權刻製乙節，已據證人
    乙○○指證綦詳，核諸被告與彭啟瑞等人於88年6 月30日前
    往華銀淡水分行變更印鑑章時，所使用乙○○印章即為證人
    乙○○指訴未經授權而刻製之印章，此有卷附華銀淡水分行
    88年11月20日華淡存字第第131號函附淡水加州管委會88年6
    月30日更換印鑑卡影本可稽。再者，變更印鑑當時，乙○○
    當時並未在國內（88年6 月28日出境、同年7月1日入境），
    復有卷附乙○○入出境查詢結果紀錄為證，堪認被告之刻製
    乙○○印章時，乙○○人在國外，並未授權被告為此行為，
    至為明確。
(二)然淡水加州管委會第2屆、第3屆委員訂於88年6 月底交接，
    涉及印鑑變更問題，第2 屆主任委員汪復禮等人向華銀淡水
    分行拿回印鑑變更表格，註明於88年7月1日變更等節，已據
    證人汪復禮證述在卷（參見偵緝字184號偵查卷127頁以下）
    ，足見該管委會第2屆、第3 屆委員對於印鑑變更訂於88年6
    月底乙節，應有共識，此際適逢第3 屆監察委員乙○○不在
    國內，事有急迫，被告遂未經乙○○本人授權即代為刻印，
    並依管委會決議日期而變更印鑑，嗣於乙○○88年7月1日返
    國後，被告即將該印章交還，於88年7月5日上午偕同乙○○
    、彭啟瑞前往華銀淡水分行領取13萬5 千元清潔費，乙○○
    亦係以該被告代刻之印章用印取款，此經比對上開變更印鑑
    卡、取款條上乙○○之印文完全相同，即可探知，顯然乙○○返國取回該未經授權刻製之印章，不僅無反對意思表示，
    甚且自行用印而有追認之意思表示。易言之，被告固有未經
    授權而刻製乙○○印章之行為，符合刑法第217條第1項偽造
    印章之犯罪構成要件，但被告刻製該印章，無非遵照管委會
    決議，如期變更新舊任委員之印鑑章，事後亦經本人追認同
    意，其侵害之法益及行為均極輕微，在一般社會倫理觀念上
    尚難認有科以刑罰之必要。況且，此項行為不予處罰，亦不
    違反社會共同生活之法律秩序，自得視為無實質之違法性，
    而不應繩之於法。至被告於88年7月5日盜用乙○○印章偽造
    取款憑條之行為，核係被告變更新舊任委員印鑑章，並將印
    章交還予乙○○後，另行起意之行為，與其88年6 月30日代
    為刻製他人印章之行為無涉，併此敘明。
(三)次查，刑法上侵占罪，以持有他人之物而實行不法領得意思
    為構成要件，自必須所侵占之物，於不法領得以前，即已在
    其實力支配之下，始與持有之要素相符。本件被告係以偽造
    淡水加州管委會取款憑條之方式，致使華銀淡水分行承辦人
    員如數交付取款憑條上之款項，業如前述，核被告偽造取款
    憑條之際，即萌不法所有之意圖，並非執行管委會主任委員
    業務，其取得上開款項係基於詐術，而無合法權源，是其取
    得款項後縱使供己花用，亦與侵占罪之構成要件尚不相符。
    是公訴人所指被告涉犯刑法第217條第1項偽造印章、印文罪
    嫌、同法第336條第2項業務侵占罪嫌，尚有未合。然公訴人
    認上開犯行與本院前揭論科之偽造文書罪間，有裁判上一罪
    關係，爰不另為其無罪之諭知。
據上論斷，應依刑事訴訟法第368條，判決如主文。
本案經檢察官林秀濤到庭執行職務。
中    華    民    國    95    年    4     月    27    日
                  刑事第六庭  審判長法  官  王  炳  梁
                                    法  官  莊  謙  崇
                                    法  官  蔡  聰  明
以上正本證明與原本無異。
如不服本判決，應於收受送達後十日內向本院提出上訴書狀，其
未敘述上訴之理由者並得於提起上訴後十日內向本院補提理由書
（均須按他造當事人之人數附繕本）。
                                    書記官  郭  台  發
中    華    民    國    95    年    4     月    27    日
附錄：本案論罪科刑法條全文
刑法第210條：
偽造、變造私文書，足以生損害於公眾或他人者，處五年以下有
期徒刑。
刑法第216條：
行使第210條至第215條之文書者，依偽造、變造文書或登載不實
事項或使登載不實事項之規定處斷。


司法院資訊處製作；財團法人民間司法改革基金會備份。
